【裁判字號】    89,訴,1022
【裁判日期】    891109
【裁判案由】    臺灣地區與大陸地區人民關係條例等
【裁判全文】
臺灣彰化地方法院刑事判決                        八十九年度訴字第一二二號
    公  訴  人  臺灣彰化地方法院檢察署檢察官
    被      告  甲○○
右列被告因違反台灣地區與大地區人民關係條例等案件，經檢察官提起公訴（八十九
年度偵字第三五六號），本院判決如左：
    主      文
甲○○共同違反不得使大陸地區人民非法進入臺灣地區之規定，處有期徒刑拾月。
    事      實
一、甲○○明知大陸地區人民非經主管機關許可，不得進入台灣地區，竟與姓名、年
    籍不詳綽號「阿講」之成年男子基於共同之犯意聯絡與行為分擔，共謀安排使大
    陸地區人民非法偷渡進入台灣地區工作，以牟取不法利益，進而由「阿講」分別
    以人民幣二萬五千元至三萬元不等之代價，於八十八年十二月二十八日凌晨安排
    陳恩（於警訊中以陳明應訊）、陳祖松、倪梅華等三名大陸地區人民自福建省平
    潭縣某處海邊搭乘漁船偷渡至台灣地區某不詳海邊上岸，並由明知上開三人係未
    經依法申請許可偷渡入境之大陸地區人民之甲○○於同年月二十九日凌晨四時駕
    駛車號ＢＷ─五二三號計程車負責在中途台中接應搭載上開三名大陸地區人民至
    台南火車站，而使該三名大陸地區人民非法進入台灣地區並使之隱避，旋於同年
    月二十九日上午六時十分許，甲○○駕駛上揭車輛行經國道一號高速公路員林收
    費站前時，經警攔車盤檢，而查獲上情。
二、案經內政部警政署國道公路警察局第三警察隊報請台灣彰化地方法院檢察署檢察
    官偵查起訴。
    理      由
一、訊據被告甲○○固坦承於右揭時、地駕駛計程車接運大陸偷渡客之事實不諱，惟
    矢口否認有參與共謀使大陸地區人民非法進入台灣地區之犯行，辯稱：係一名綽
    號「阿講」之人打電話予伊，要伊至台中澄清醫院前載人到台南，代價是七千五
    百元，到達後有一台藍色廂型車，車上二人即將該三名大陸客帶到伊車上，渠等
    上車後要伊幫忙打電話，伊始知是大陸偷渡客云云。惟查，本件陳恩、陳祖松、
    倪梅華等三人係非法進入台灣地區之大陸人民，為違反國家安全法之犯人一節，
    業據上開三人於警訊及台灣彰化地方法院檢察署檢察官偵查中供認明確。又證人
    倪梅華於偵查中證稱：偷渡來台之代價是三萬元人民幣，本來約定到台灣打電話
    回去，家人才付款，但如拿到我的印花卡，也可以向我家人收錢等語；證人陳祖
    松證稱：沒有付錢給司機，因包括在偷渡的費用裡，偷渡費用是我們到台灣後，
    家人才付的；有請司機替我打電話回家報平安等語；證人陳恩證稱：沒有再交付
    車資給被查獲之計程車司機，只交給他一張大陸蛇頭給我的編號卡；有向司機借
    行動電話打電話回家，要家人準備錢付款等語；而被告於偵查中自承：0000
    000000號、0000000000號、000000000號、0000
    000000轉三一號、0000000000轉三一號電話係伊將電話借給大
    陸客使用，由他們自己打出去的，但易付卡是「阿講」拿給伊的等語。按偷渡集
    團之所以甘冒風險安排大陸地區人民非法入境台灣，無非為牟取高額之偷渡費用
    ，而由倪梅華、陳祖松、陳恩所為上開證詞可知，彼等於偷渡前均領有由偷渡集
    團發給之印花卡一張，抵達台灣之後將卡片交予接應之人以便憑卡向其家人取款
    ，或由彼等抵台後以電話聯絡家人付款，而就陳恩上車之後旋即向被告借行動電
    話向家人聯絡付款事宜，並將其所持有之卡片交予被告一節以觀，被告顯係偷渡
    集團中負責接應之人，非僅是單純受雇載運；且被告若非事先知情並參與本案，
    「阿講」之人何敢放心將該三名大陸偷渡客交予被告，而不怕被告發覺後報警處
    理？復參以「阿講」事先將易付卡行動電話交被告使用，及該三名大陸地區人民
    於上車後或即向被告借行動電話使用或請求被告幫忙撥打等情，再證人陳恩復證
    稱有聽到司機對伊說前二天有人載偷渡客被警察抓，說這樣才不會被抓等語，足
    徵被告確係事前與綽號「阿講」共謀，並負責擔任偷渡客上岸後之接應工作無訛
    ，被告所為上開辯解，顯係飾卸諉責之詞，不足採信，是以本件事證已臻明確，
    被告犯行堪予認定。
二、核被告所為，係違反台灣地區與大地區人民關係條例等十五條第一款規定，應依
    同條例第七十九條第一項使大陸地區人民非法進入台灣地區罪論處，並又觸犯刑
    法第一百六十四條第一項之藏匿人犯罪。被告與綽號「阿講」之成年男子間，互
    有犯意聯絡及行為分擔，為共同正犯。被告所犯上開二罪有方法結果之牽連關係
    ，應從一重之使大陸地區人民非法進入台灣地區罪處斷。爰審酌被告犯罪之動機
    、方法、手段、所生危害暨犯罪後之態度及其於本件犯行中所佔地位等一切情狀
    ，量處如主文所示之刑，以示懲儆。
據上論斷，應依刑事訴訟法第二百九十九條第一項前段，台灣地區與大地區人民關係
條例等第七十九條第一項，刑法第十一條前段、第廿八條、第五十五條、第一百六十
四條第一項，罰金罰鍰提高標準條例第一條前段，判決如主文。
中      華      民      國    八十九    年     十一     月      九      日
                                  臺灣彰化地方法院刑事第二庭
                                        法      官  石  馨  文
右正本證明與原本無異。
如不服本判決，應於判決送達後十日內向本院提出上訴狀( 須附繕本 )。
                                        法院書記官  王  振  州
中      華      民      國    八十九    年     十一     月     十六     日
附錄法條
台灣地區與大陸地區人民關係條例第十五條第一款
使大陸地區人民非法進入臺灣地區。
臺灣地區與大陸地區人民關係條例第七十九條第一項
違反第十五條第一款規定者，處五年以下有期徒刑、拘役或科或併科新台幣五十萬元
以下罰金。
刑法第一百六十四條第一項
藏匿犯人或依法逮捕拘禁之脫逃人或使之隱避者，處二年以下有期徒刑、拘役或五百
元以下罰金。


司法院資訊處製作；財團法人民間司法改革基金會備份。
